臺灣高等法院刑事判決
109年度上訴字第74號
上  訴  人  
即  被  告  賴貞國




上列上訴人即被告因違反毒品危害防制條例案件，不服臺灣桃園
地方法院108年度審訴緝字第52號，中華民國108年9月25日第一
審判決（起訴案號：臺灣桃園地方檢察署107年度毒偵字第5506
號），提起上訴，本院判決如下：
    主  文
上訴駁回。
    事實及理由
一、本案經本院審理結果，認原審以上訴人即被告賴貞國犯施用
    第一級毒品罪，累犯，判處有期徒刑玖月；又犯施用第二級
    毒品罪，累犯，判處有期徒刑肆月，如易科罰金，以新臺幣
    1千元折算1日；扣案之第一級毒品海洛因壹包（驗餘淨重零
    點參柒貳陸公克）沒收銷燬。其認事用法及量刑均無不當，
    應予維持，並引用原審判決書記載之事實、證據及理由（如
    附件）。
二、被告上訴意旨略以：伊主動帶警方至住處，從抽屜拿出海洛
    因交給警察，應符合自首要件；且伊係同時施用第一、二級
    毒品，應依想像競合犯，從一重論以施用第一級毒品罪，並
    請求依刑法第59條規定酌減其刑云云。
三、經查：
  ㈠按刑法第62條前段所規定之自首，係以對於未發覺之犯罪自
    首而受裁判為要件，故犯罪行為人應於有偵查犯罪職權之公
    務員未發覺犯罪事實或犯罪人之前自首犯罪，且接受裁判，
    兩項要件兼備，始得依刑法第62條前段自首之規定減輕其刑
    。如於審理中逃匿經發布通緝始歸案，即無接受裁判之意思
    ，核與刑法第62條前段所規定自首之要件不合（最高法院86
    年度台上字第1951號、104年度台上字第2962號判決意旨參
    照）。惟查，本案被告雖係主動告知施用毒品犯行並交付扣
    案之毒品予警方而自首，惟於原審中經通緝始到案，足認被
    告並無接受裁判之意思，核與刑法第62條前段所規定自首之
    要件不合，自無從依該規定減輕其刑。
  ㈡又被告於上訴意旨雖辯稱：本件是同時施用海洛因及安非他
    命云云，然觀諸被告於警詢、偵訊及原審時已分別供稱：伊
    係於民國107年8月19日某時許，在桃園市○○區○○路00號之0
    住處，以燒烤玻璃球之方式，施用甲基安非他命1次；再於
    同年月22日上午8、9時許，在上址住處，以抽香菸之方式，
    施用海洛因1次等語（見毒偵卷第9頁背面、38、71頁，原審
    訴緝卷第18頁），是被告業已明確供承其分別施用第一、二
    級毒品之時間已相隔2日，施用方式亦不相同，被告迄提起
    上訴時始辯稱係同時施用，應論以想像競合犯云云，顯係事
    後卸責之詞，不足採信。
  ㈢再按得依刑法第59條規定酌減其刑者，必於犯罪之情狀，在
    客觀上足以引起一同情，縱宣告法定最低刑度，猶嫌重過者
    ，始克當之。本件被告前已有多次施用毒品之前科紀錄，有
    本院被告前案紀錄表在卷可稽，本應戒絕毒癮，詎其竟未能
    自新，再度犯下本案施用第一、二級毒品犯行，戕害自身健
    康，漠視法令禁制，所為非是，難謂有何情輕法重之情，且
    量刑之輕重，係屬事實審法院得依職權自由裁量之事項，苟
    已斟酌刑法第57條各款所列情狀，而未逾越法定刑度，亦無
    偏執一端，致明顯失出失入情形，不得遽指為違法或不當。
    是原判決已以行為人之責任為基礎，審酌刑法第57條各款所
    列情形，為科刑輕重標準之綜合考量，其量定之刑罰，並未
    逾法定刑度，亦無違背公平正義之精神，客觀上不生量刑畸
    重或失出之裁量權濫用，核與罪刑相當原則無悖，自難認原
    審量刑有何不當或違法。
  ㈣綜上所述，本件被告猶執前詞提起上訴請求從輕量刑云云，
    並無理由，應予駁回。
據上論斷，應依刑事訴訟法第368條、第373條，判決如主文。
本案經檢察官李韋誠提起公訴，檢察官董怡臻到庭執行職務。
中    華    民    國    109   年    3     月    19    日
                  刑事第二十三庭審判長法  官  李釱任
                                      法  官  連育群
                                      法  官  崔玲琦
以上正本證明與原本無異。
施用第二級毒品部分不得上訴。
其餘部分如不服本判決，應於收受送達後20日內向本院提出上訴
書狀，其未敘述上訴之理由者並得於提起上訴後20日內向本院補
提理由書（均須按他造當事人之人數附繕本）「切勿逕送上級法
院」。
                                      書記官  李政庭
中    華    民    國    109   年    3     月    19    日

附錄：本案論罪科刑法條全文

毒品危害防制條例第10條
施用第一級毒品者，處6 月以上 5 年以下有期徒刑。
施用第二級毒品者，處3 年以下有期徒刑。